【裁判字號】    95,再易,15
【裁判日期】    951228
【裁判案由】    確認通行權
【裁判全文】
臺灣嘉義地方法院民事判決  95年度再易字第15號
再審原告    丙○○
            甲○○
再審被告    乙○○
上列當事人間請求確認通行權事件，再審原告對於民國九十五年
八月二十三日本院九十五年度簡上字第16號確定判決提起再審之
訴，本院判決如下：
    主  文
再審之訴駁回。
再審訴訟費用由再審原告負擔。
    理  由
一、按共同訴訟人中一人之行為有利於共同訴訟人者，其效力及
    於全體，民事訴訟法第56條第1 款定有明文。又再審之訴在
    實質上為前訴訟程序之再開及續行，因之，前訴訟程序之訴
    訟標的，對於共同訴訟之各人必須合一確定者，其共同訴訟
    人中之一人提起再審之訴，效力應及於其他共同訴訟人全體
    ，受理再審之訴之法院應列全體共同訴訟人為再審原告予以
    裁判，此亦有最高法院87年度台上字第422 號裁判要旨可資
    參照。查本件再審被告於原審訴請確認對再審原告丙○○、
    甲○○共有之坐落嘉義縣水上鄉鄉第334 、335 地號土
    地（下均稱系爭土地）有通行權。再審原告丙○○、甲○○
    共有之系爭土地，在法律上雖各有獨立實施訴訟之權能，然
    既為前訴訟程序之共同訴訟人，該訴訟標的對彼等在法律上
    有合一確定之必要，故本件雖僅丙○○提起再審之訴，揆諸
    前開規定及說明，其效力亦及於甲○○，自應併列甲○○為
    再審原告，合先敘明。
二、再審原告再審意旨略以：再審原告就系爭土地上之通路，再
    三請求鈞院勿切割農地，應利用已廢棄之水利地（早年灌溉
    用之水道），即系爭土地南側之511 地號土地出入，並無通
    行之困難，故無通行再審原告共有之系爭土地之必要，況以
    毗鄰之類似情況，均係以廢棄之水利地整理後成為農路，然
    鈞院95年度簡上字第16號確定判決（下稱原確定判決）就上
    開足以影響裁判之重要證物，未予審酌，僅憑再審被告一已
    私利之請求，枉顧整體之農業經濟價值，再審原告實難甘服
    等語。為此，爰依民事訴訟法第436 條之7 規定提起再審之
    訴。
三、本件依民事訴訟法第502 條第2 項規定，不經言詞辯論而為
    判決，再審被告未提出書狀作何聲明或陳述。
四、按對於簡易訴訟程序之第二審確定終局裁判，如足影響於裁
    判之重要證物，漏未斟酌，亦得提起再審之訴或聲請再審，
    固為民事訴訟法第436 條之7 所明定；然上開法條所謂「如
    就足影響於判決之重要證物，漏未斟酌者」，係指當事人在
    前審程序已經存在並已為證據聲明之證據，前審並未認為不
    重要而忽略證據聲明未為調查，或已為調查而未就調查之結
    果予以判斷，且須足以影響裁判結果而言，如已在確定判決
    理由中說明不為調查或取捨之理由，即屬已加斟酌而不得據
    為再審理由。本院查：再審原告之前揭主張，業經原確定判
    決，於事實理由欄參之二(一)中認定：「511 地號土地為水利
    用地，所有權人為中華民國，管理者為國有財產局，有土地
    登記謄本在卷可證，經原審法院分別向嘉南農田水利會、國
    有財產局嘉義分處函詢511 地號土地得否供民眾通行使用，
    原審卷附嘉南農田水利會嘉南管字第940010714 號函謂：『
    511 地號土地現供嘉南農田水利會柳林小組補給水路灌溉使
    用，不宜供兩側土地所有人通行使用』。而經國有財產局嘉
    義分處會同嘉義縣政府、嘉南農田水利會於94年10月28日現
    場勘查後，國有財產局嘉義分處以臺財產南嘉三字第094001
    3509號覆函謂：『據嘉南農田水利會表示目前仍須有保留作
    灌溉溝渠之用，不宜提供兩側土地所有人通行使用』，有該
    紙覆函及國有財產局臺財產南嘉三字第0940013509號附件會
    勘紀錄在卷可證。依上開二紙覆函，511 地號土地既係水利
    用地須用作灌溉而不宜供人車通行，是上訴人抗辯被上訴人
    得通行511 地號土地云云，洵無足取」，經本院調閱歷審案
    卷審認無訛。準此，原確定判決就再審原告主張之前揭事證
    已有明確之論斷，顯非漏未斟酌，其據以提起再審之訴，顯
    無理由。
五、綜上，本件再審原告以原確定判決有民事訴訟法第436 條之
    7 所規定之再審事由提起再審之訴，顯無理由，爰不經言詞
    辯論，逕以判決駁回之。
六、據上論結，本件再審之訴為無理由，依民事訴訟法第502條
    第2項、第78條、第85條第2項判決如主文。
中    華    民    國    95    年    12    月    28    日
                  民一庭審判長  法  官  林世芬
                                法  官  陳俞婷
                                法  官  陳端宜
以上正本證明與原本無異
本判決不得上訴。
中    華    民    國    95    年    12    月    29    日
                                書記官  王立梅


司法院資訊處製作；財團法人民間司法改革基金會備份。
